【裁判字號】    99,交抗,604
【裁判日期】    991207
【裁判案由】    聲明異議
【裁判全文】
臺灣高等法院高雄分院刑事裁定         99年度交抗字第604號
抗  告  人
即受處分人  沈巧佩
上列抗告人因違反道路交通管理處罰條例聲明異議案件，不服臺
灣高雄地方法院中華民國99年10月28日裁定（99年度交聲字第28
33號），提起抗告，本院裁定如下：
    主  文
原裁定撤銷，發回臺灣高雄地方法院。
    理  由
一、抗告意旨略以：抗告人即聲明異議人（下稱抗告人）沈巧佩
    於提出聲明異議時，即主張其機車係遭有心人士移出停車格
    ，並請求調取路邊監視器以還清白，豈有要求民眾將機車停
    在機車格內還要拍照留存，為此提起本件抗告等語。
二、原裁定略以：
(一)、原處分意旨略以：受處分人即異議人沈巧佩所有車牌號碼JD
    3-520 號重機車（下稱系爭機車），於民國99年8 月16日18
    時45分許，在高雄市○○○路30號前，在顯有妨礙他車通行
    處所停車，為警拍照逕行舉發，爰依道路交通管理處罰條例
    第56條第1 項第5 款規定，裁處異議人罰鍰新臺幣（下同）
    600 元等語。
(二)、異議意旨略以：伊於99年8 月16日15時15分許，將系爭機車
    停放在高雄市○○○路30號前之機車停車格內，係遭有心人
    士將系爭機車移動至停車格外，故本件伊並無違規。又該地
    區機車停車格，並無加裝固定式防移桿柱，使機車族人人自
    危，且裁罰機關未調閱相關監視影帶，程序上有瑕疵。為此
    狀請撤銷原處分等語。
(三)、按汽車駕駛人停車時，在顯有妨礙其他人、車通行處所停車
    ，處600 元以上1,200 元以下罰鍰；道路交通管理處罰條例
    第56條第1 項第5 款定有明文。觀諸該款立法規範，當係駕
    駛人於「顯有妨礙其他人、車通行處所」加以「停車」者，
    即屬當之，要不問此舉是否業已妨礙他人或車輛通行為必要
    。換言之，本條款乃採取類如刑法「抽象危險犯」之立法模
    式，基於公共交通安全與維持公眾用路及行車秩序之必要，
    有關該類行為對道路交通安全可能造成之危害結果已先由立
    法者透過法律加以推定，故一旦駕駛人將車輛停置在「顯有
    妨礙其他人、車通行處所」者，即應逕依該條款予以處罰，
    方屬適法。
(四)、經查：
 1、系爭機車於99年8 月16日18時45分許，停放在高雄市○○○
    路30號前之黃色伸縮格禁止臨時停車標線處，經警拍照逕行
    舉發，有高雄市政府警察局99年8 月17日高市警交字第B000
    00000 號舉發違反道路交通管理事件通知單、違反道路交通
    管理事件裁決書各1 份及違規採證相片3 張（詳卷第4 至6
    頁）附卷可稽。又該處係屬高雄市○○○路30號之出入口，
    並設有黃色伸縮格禁止臨時停車標線，是依此客觀情事，顯
    有妨礙人、車通行。
 2、異議人雖辯稱原停放在機車格內，係遭他人將系爭機車移至
    該違規處云云。惟查，觀之卷附3 張違規採證照片，系爭機
    車於舉發時即99年8 月16日18時45分許，確停放在高雄市○
    ○○路30號前之黃色伸縮格禁止臨時停車標線處，此亦為異
    議人所不爭執；是於為警拍照逕行舉發時，系爭機車確在顯
    有妨礙人、車通行處所停車之違規行為，應堪認定。又取締
    人員係依取締時之現場客觀狀況判斷，有無違規情事；至於
    系爭機車係異議人自行停放在違規處，或係遭他人自機車停
    車格內將之移出？此非為取締人員所能審酌之範圍。且參酌
    如系爭機車因遭他人自機車停車格內移置違規處，此係屬變
    態事實，就此變態事項，自應由主張之人提出相關證據，始
    為能為其有利之認定；是異議人主張裁罰機關未調閱相關監
    視影帶，程序上有瑕疵云云，實屬無據。再者，關於機車停
    車格是否加裝固定式防移桿柱？此涉及行政決策、經費、市
    容觀瞻等因素之考量，且未為設置固定式防移桿柱與遭人移
    置機車，不必然存有相當因果關係；是亦不得以此為異議人
    有利之認定。從而，異議人空言辯稱遭有心人士將系爭機車
    移動至停車格外，並無違規云云，尚屬無據。
(五)、綜上所述，異議人確有如舉發違反道路交通管理事件通知單
    所載之違規事實，應可認定。原處分機關據以援引上開規定
    ，裁處如上開裁決書處罰主文所示之罰鍰，並無不當。本件
    異議為無理由，應予駁回等語，固非無見。
三、經查：
(一)、原裁定雖以卷附之3 張違規採證照片，而認抗告人所駕駛之
    系爭機車，於為警逕行舉發時（99年8 月16日18時45分許）
    ，確停放在高雄市○○○路30號前之黃色伸縮格禁止臨時停
    車標線處，顯有妨礙人、車通行處所停車之違規行為等情，
    然衡諸一般機車之車型、重量，於機車停放後確屬可移動，
    此係社會上可認知之客觀常情，則僅以警方逕行舉發之採證
    照片（抗告人機車緊鄰停車格最右側1 格位置，見原審卷第
    6 頁），是否得以逕認抗告人機車於遭警拍照舉發前，必然
    確係停車於該處（黃色禁止臨時停車標線處），或係遭人自
    停車格中移出，容有再予斟酌之處。
(二)、抗告人向原審提出聲明異議時，即已主張「裁罰機關未調閱
    相關監視影帶」等語（見原審卷第3 頁），此部分調查證據
    之聲請，攸關抗告人機車於遭警拍照舉發前之停車位置認定
    ，且客觀上又無不能調查之情形，自有再予查明之必要。此
    外，本件聲明異議狀載明抗告人機車於當日（16日）15時15
    分許，停放在高雄市○○○路之機車停車格內（見原審卷第
    3 頁），此時距為警拍照舉發時（當日18時45分許），相隔
    3 小時餘，則於此段期間內，警方有無在附近路段或地點，
    因舉發其他車輛違規之照片可供與本件舉發照片比對，藉以
    釐清抗告人機車於遭警拍照舉發前之停車位置，此部分宜再
    斟酌。
四、綜上所述，原裁定既有上開尚待查明事項，本件抗告意旨指
    摘原裁定不當，為有理由，自應由本院將原裁定撤銷，發回
    原審法院更為適當之裁定。
據上論結，依道路交通事件處理辦法第25條，刑事訴訟法第413
條前段，裁定如主文。
中    華    民    國    99    年    12    月    7     日
                  刑事第三庭    審判長法  官  莊崑山
                                      法  官  唐照明
                                      法  官  張意聰
以上正本證明與原本無異。
本裁定不得再抗告。
中    華    民    國    99    年    12    月    7     日
                                      書記官  陳金卿

司法院資訊處製作；財團法人民間司法改革基金會備份。
